臺灣苗栗地方法院民事簡易判決　　　　100年度苗簡字第457號
原　　　告　裕融企業股份有限公司
法定代理人　嚴凱泰
訴訟代理人　林振暉
被　　　告　宋銘峻即宋政德
訴訟代理人　龔正文律師
上列當事人間請求給付買賣價金事件，本院於民國100 年10月27
日言詞辯論終結，判決如下：
    主  文
原告之訴駁回。
訴訟費用新臺幣參仟零玖拾元由原告負擔。
    事實與理由
一、原告主張：
  (一)被告於民國89年8 月25日以附條件買賣分期付款方式，向訴
    外人臺灣歐利克股份有限公司（下稱歐利克公司）購買車號
    9G-7363 號自用小客車乙部，並簽定附條件買賣契約書（下
    稱系爭契約書），約定分期總價款共計新臺幣（下同）518,
    400 元，分24期，自89年9 月25日起至91年8 月25日止，每
    期支付21,600元。詎被告僅繳納89年9 月25日起至90年1 月
    25日，計5 期款項共108,000 元，於第6 期即90年2 月25日
    起即拒絕給付，依約被告喪失期限利益，未清償債務視為全
    部到期。嗣經歐利克公司於91年1 月3 日取回車輛並處分之
    ，獲償分期款129,566 元，故自90年7 月26日起，被告迄今
    尚積欠280,834 元之債務。後歐利克公司於98年6 月1 日將
    對被告之系爭價金債權移轉予原告。原告屢次催討上開債務
    ，均未獲置理，爰依買賣契約法律關係提起本訴。
  (二)系爭契約書約定之期數為24期共2 年，故應非適用民法第12
    6 條所定1 年或不及1 年之定期給付之5 年消滅時效，而係
    適用民法第125 條之15年消滅時效。又被告另主張民法第12
    7 條之2 年消滅時效抗辯，原告未注意時效規定，雖有疏失
    ，惟本件係依系爭契約書之約定請求，被告本應依約償還，
    竟以時效消滅抵賴推諉，有違民法第148 條第2 項誠實信用
    原則，為維持社會交易秩序，被告仍應為其行為負責等語。
    並聲明：被告應給付原告280,834 元，及自90年7 月26日起
    至清償日止，按年息百分之20計算之利息。
二、被告則以：系爭契約書第3 條第1 項第2 款約定：應付之頭
    期款為零，同條項第3 款分期價款為400,000 元，分24期償
    還。第3 條第1 項第6 款並載明：自89年9 月25日起至91年
    8 月25日止，於每月25日各攤付21,600元。故原告請求之買
    賣價金係分24期之定期定額給付，且每期定期給付之期間為
    1 個月，屬不及1 年之定期給付債權，則其每期價金之給付
    請求權，依民法第126 條之規定，因5 年不行使而消滅。且
    原告係受讓歐利克公司對被告之汽車買賣價金債權，而歐利
    克公司係經營汽車買賣之商人，該價金債權依民法第127 條
    第8 款規定為2 年短期時效。另依民法第299 條第1 項規定
    ，債務人所得對抗讓與人之事由，皆得以之對抗受讓人，故
    被告亦得對原告主張時效抗辯等語置辯。並聲明：原告之訴
    駁回。
三、原告主張被告以附條件買賣分期付款方式，向歐利克公司購
    買汽車，然被告僅繳納5 期款項後即拒絕給付，迄今尚積欠
    280,834 元之債務，歐利克公司並於98年6 月1 日將對被告
    之債權移轉予原告等事實，業據提出與所述相符之債權讓與
    契約書、通知被告債權讓與之送達證書、附條件買賣契約書
    ，及被告利息分攤及入金狀況一覽表等件為證（見臺灣臺北
    地方法院100 年度北簡字第9327號卷第7 至10頁），被告亦
    不爭執，堪認原告上開主張與事實相符。
四、原告請求被告給付之款項，被告辯稱：該債權屬民法第126
    條所定不及1 年定期給付，請求權時效為5 年；且該請求權
    係商人即歐利克公司供給商品之代價，亦適用民法第127 條
    第8 款所定2 年之短期時效等語。經查：
  (一)民法第126 條所載其他一年或不及一年之定期給付債權，係
    指與利息等同一性質之債權而言，至普通債權之定有給付期
    間，或以一債權而分作數期給付者，不包括在內（司法院24
    年院字第1227號解釋參照），原告對被告主張之請求權，係
    對一買賣價金債權分作數期給付，非屬民法第126 條所定之
    定期給付債權，被告稱本件應適用民法第126 條所定5 年消
    滅時效，顯有誤會。
  (二)按商人、製造人、手工業人所供給之商品及產物之代價，其
    請求權因二年間不行使而消滅，民法第127 條第8 款定有明
    文，即商品提供人，自因自己提供商品代價之請求權，其時
    效為二年之短期消滅時效，蓋此項代價債權多發生於日常頻
    繁之交易，故賦予較短之時效期間以促從速確定（最高法院
    39年台上字第1155號判例、51年台上字第294 號判例意旨可
    資參照）。又債務人於受通知時，所得對抗讓與人之事由，
    皆得以之對抗受讓人，民法第299 條第1 項亦有明文。兩造
    就原債權人歐利克公司營業項目有汽車零售業，為從事汽車
    買賣之商人，商品為汽車，及系爭價金債權係被告向歐利克
    公司買受汽車之價金等情均不爭執（見卷第18至19頁），本
    院並依職權查詢歐利克公司所營事業確有汽車零售業之項目
    ，此有歐利克公司之變更登記表附卷可稽（見卷第13頁），
    足認本件系爭價金債權應屬民法第127 條之普通債權。而該
    債權於90年2 月25日被告未給付該期款項即視為全部到期，
    原告遲至100 年8 月8 日始對被告起訴請求，顯已罹於民法
    第127 條所規定2 年消滅時效，原告受讓歐利克公司之債權
    ，被告對歐利克公司所得主張之時效抗辯，依民法第299 條
    第1 項規定亦得對受讓債權之原告主張時效抗辯，被告依民
    法第144 條之規定自得拒絕給付。至原告主張被告爰引民法
    請求權時效消滅規定，拒絕清償債務，有違誠信原則，然被
    告係依民法明文規定主張時效抗辯，自無違反誠信原則之問
    題，原告此部分主張，顯屬無據。
五、綜上，原告依買賣契約之法律關係，請求被告給付280,834
    元，及自90年7 月26日起至清償日止，按年息百分之20計算
    之利息，既已罹於請求權時效消滅，被告得拒絕給付，原告
    請求即屬無據，應予駁回。
六、據上論結，本件原告之訴為無理由，依民事訴訟法第436 條
    第2 項、第78條，判決如主文。
中    華    民    國   100    年    11    月    3     日
                  苗栗簡易庭法  官  吳國聖
以上正本係照原本作成。
如對本判決上訴，須於判決送達後20日內向本院提出上訴狀。
                            書記官  楊思賢
中    華    民    國   100    年    11    月    3     日